臺北高等行政法院判決
　　　　　　　　　　　　　　　　　　 93年度訴字第00767號
　　　　　　　　　　　　　　　.
原　　　告　甲○○
被　　　告　勞工保險局
代　表　人　乙○總經理）住同.
訴訟代理人　丁○○
　　　　　　丙○○
　　　　　　戊○○
上列當事人間因勞保事件，原告不服行政院勞工委員會中華民國
93年1月30日勞訴字第0920064543號訴願決定（發文日期：93年2
月5日），提起行政訴訟。本院判決如下：
　　主  文
原告之訴駁回。
訴訟費用由原告負擔。
　　事  實
一、事實概要：
    原告以臺中三洋電子股份有限公司為投保單位，參加勞工保
    險為被保險人。原告以其於民國（下同）87年4月6日罹患冠
    心病、心肌梗塞經血管繞道術後致殘，於92年5月9日（被告
    收文日期）檢據向被告申請殘廢給付。案經被告審查，以其
    殘廢程度符合勞工保險條例第53條附表即勞工保險殘廢給付
    標準表第52項第12等級，乃以92年7月30日第000000000014
    號函（下稱原處分）核定按該等級發給100日之普通傷病殘
    廢給付。原告不服，向勞工保險監理委員會申請審議，亦經
    該會以92年10月31日92保監審字第3460號審定書審定申請審
    議駁回，原告仍不服，提起訴願遭決定駁回後，遂提起行政
    訴訟。
二、兩造聲明：
　(一)原告聲明：（原告未於言詞辯論期日到場，茲據其書狀所載
    ，記載其聲明及陳述）
    1.訴願決定、爭議審定及原處分均撤銷。
    2.請求被告應改依勞工保險殘廢給付標準表第47項第7等級
      規定，作成核付原告殘廢給付之行政處分。
    3.訴訟費用由被告負擔。
　(二)被告聲明：如主文所示。
三、兩造之爭點：
　(一)原告主張之理由：
    原告於87年4月6日心臟手術後，一直門診治療至92年，病況
    雖已穩定，然心臟功能已大打折扣而不復以往，確實存有障
    礙，只能從事輕便工作，並經澄清綜合醫院主治醫師認定成
    殘，將來終身只能從事輕便工作，故原告已符合勞工保險殘
    廢給付標準表第47項第7等級之規定，被告應就請領日數發
    給殘廢給付。且與原告有相同症狀之友人鄭女士，其殘廢診
    斷書所載之症狀幾乎與原告相同，業經被告核定為符合勞工
    保險殘廢給付標準表第47項第7等級之規定，而領取殘廢給
    付在案，然原處分卻認原告情形僅符合勞工保險殘廢給付標
    準表第52項第12等級，顯違憲法第7條平等原則及行政程序
    法第6條規定：「行政行為，非有正當理由，不得為差別待
    遇。」之原則。再按「全民共同分擔風險」乃社會保險重要
    法理，只要被保險人符合殘廢給付之標準，於法制上，保險
    人就應予以給付，始符社會保險之公益性及公平性。
  (二)被告主張之理由：
    原告主張其心臟遺存障害，經主治醫師認定終身只能從事輕
    便工作，符合殘廢給付標準表第47項第7等級，應發給440日
    給付云云。惟查，經被告就殘廢診斷書審查，並向澄清綜合
    醫院調閱原告病歷資料，送請特約專科醫師審查認原告胸腹
    部臟器遺存障害，符合殘廢給付標準表第52項第12等級後，
    被告始據以核給原告100日殘廢給付，計92,000元。且經原
    告向勞工保險監理委員會申請審議後，該會專業醫師審查意
    見亦為：「楊女士因冠心症併心肌梗塞，經繞道手術後，其
    心臟功能仍遺存障害，符合殘廢給付第52項第12等級」，有
    審查意見表附審議卷可稽。本件既經2位專科醫師審查咸認
    原告心臟遺存之障害符合殘廢給付標準表第52項第12等級，
    從而原處分並無不合。原告雖另援引鄭女士乙案主張應比照
    該案核給殘廢給付標準表第47項第7等級云云。惟按殘廢給
    付案件，不同之被保險人縱罹患相同疾病，然因發病情形及
    個人身體狀況不同，其癒後情形亦有差別，故個案均須由被
    告作實質審查，自不得比附援引執為本件應為相同論處之依
    據。
　　理  由
一、本件原告經合法通知，無正當理由未於言詞辯論期日到場，
    核無民事訴訟法第386條各款所列情形，爰依行政訴訟法第
    218條準用民事訴訟法第385條第1項前段，由被告聲請而為
    一造辯論判決。
二、原告起訴時，被告之代表人為廖碧英，嗣於訴訟中變更為乙
    ○，茲據新任代表人具狀聲明承受訴訟，核無不合，應予准
    許。
三、原告主張：原告於87年4月6日心臟手術後，一直門診治療至
    92年，病況雖已穩定，然心臟功能已大打折扣而不復以往，
    確實存有障礙，只能從事輕便工作，據此，依行政訴訟法第
    5條第2項及勞工保險殘廢給付標準表「胸腹部臟器障害」系
    列第47項障害項目第7等級規定，求為判決如聲明所示云云
    。被告則以：經被告就勞工保險殘廢診斷書審查，並向澄清
    綜合醫院調閱原告病歷資料，送請特約專科醫師審查認原告
    胸腹部臟器遺存障害，符合殘廢給付標準表第52項第12等級
    後，被告始據以核給按該等級發給100日之普通傷病殘廢給
    付，原處分並無違誤，求為判決駁回原告之訴等語。
四、按勞工保險條例第53條規定：「（第1項）被保險人因普通
    傷害或罹患普通疾病，經治療終止後，如身體遺存障害，適
    合殘廢給付標準表規定之項目，並經保險人自設或特約醫院
    診斷為永久殘廢者，得按其平均月投保薪資，依同表規定之
    殘廢等級及給付標準，1次請領殘廢補助費，殘廢給付標準
    表如附表二。（第2項）被保險人領取普通傷病給付期滿，
    或其所患普通傷病經治療1年以上尚未痊癒，如身體遺存障
    害，適合殘廢給付標準表規定之項目，並經保險人自設或特
    約醫院診斷為永不能復原者，得比照前項規定辦理。」勞工
    保險殘廢給付標準表「胸腹部臟器障害」系列第47項障害項
    目規定：「胸腹部臟器機能遺存顯著障害，終身只能從事輕
    便工作者」為第7等殘廢等級，給付標準440日；第52障害項
    目規定：「胸腹部臟器遺存障害者」為第12等級殘廢等級，
    給付標準100日。勞工保險殘廢給付標準表「胸腹部臟器障
    害」系列附註二規定：「胸腹部臟器障害之審定：胸腹部臟
    器機能遺存障害，須將症狀綜合衡量，永久喪失勞動能力與
    影響其日常生活活動或社會生活活動之狀況及需他人扶助之
    情形，比照精神、神經障害等級審定基本原則、綜合審定其
    等級。」附註六規定：「『胸腹部臟器遺存障害者』係指胸
    腹部遺存機能障害，致工作上確有明顯之阻害而由醫學上可
    予證明者，如膀胱括約肌變化所致之尿失禁或肛門括約肌不
    全（因斷裂等）所致之大便失禁者，適用第52項第12等級。
    至於施行胃或膽囊切除術，如經過順利，未遺存明顯之永久
    性機能障礙者，不在給付範圍。」
五、原告為勞工保險被保險人，以其於87年4月6日罹患冠心病、
    心肌梗塞經血管繞道術後致殘，於92年5月9日檢據向被告申
    請殘廢給付，案經被告審查，以其殘廢程度符合勞工保險條
    例第53條附表即勞工保險殘廢給付標準表第52項第12等級，
    乃以原處分核定按該等級發給100日之普通傷病殘廢給付等
    情，有勞工保險給付申請書、勞工保險殘廢診斷書、原處分
    附原處分卷可稽。
六、本件之爭執，在於原告是否符合勞保殘廢給付標準表第47項
    第7等級之殘廢程度？經查：
  (一)依澄清綜合醫院92年5月2日掣給同日審定成殘之勞工保險殘
    廢診斷書記載：「冠心病、心肌梗塞經血管繞道術。病人於
    87年4月6日心肌梗塞發作來院求診，經心導管檢查發現左總
    支有75%狹窄，左前降支近端有75%狹窄，左迴旋支近端有95
    %狹窄，危及生命，施行血管繞道術，近日來雖有改善，但
    偶有胸痛，運動心電圖為陽性反應，建議終身僅可從事輕便
    工作……。殘廢部位：心臟。」殘廢詳況勾選「心臟機能有
    損害，有心臟病且有輕度運動障礙，休息或輕工作時無症狀
    ，但日常生活較重之工作時，則有呼吸困難症狀。」參以原
    告於該院之病歷資料，其92年6月27日心臟超音波檢查顯示
    ，因先前心肌梗塞，EF（Ejection Fraction）值39，收縮
    及舒張功能受損，輕微二尖瓣、三尖瓣逆流，足見心臟機能
    遺存障害。惟原告之狀況，依醫學上之證明尚難遽謂已達心
    臟機能遺存顯著障害，終身祇能從事輕便工作之程度。
  (二)經被告就上開殘廢診斷書及向澄清綜合醫院所調閱原告病歷
    資料，送請特約專科醫師審查認原告胸腹部臟器遺存障害，
    符合殘廢給付標準表第52項第12等級，且經原告向勞工保險
    監理委員會申請審議後，該會專業醫師審查意見亦為：「楊
    女士因冠心症併心肌梗塞，經繞道手術後，其心臟功能仍遺
    存障害，符合殘廢給付第52項第12等級」有審查意見表附原
    處分卷及審議卷可稽，足供參考。是被告以原告之症狀綜合
    衡量，就永久喪失勞動能力與影響其日常生活活動或社會生
    活活動之狀況及需他人扶助之情形，比照精神、神經障害等
    級審定基本原則，綜合審定其等級適合第52項第12等級，洵
    屬有據。
  (三)依勞工保險條例第28條、第56條及勞工保險條例施行細則第
    76條第3項規定，被告於審核勞保給付案件時，除以被保險
    人所檢附之保險資料、殘廢診斷書等書面資料予以審核外，
    亦得調查有關之文件、得另行指定醫院或醫師複檢，並得通
    知出具殘廢診斷書之醫療機構檢送必要之檢查紀錄或有關診
    療病歷，故專門醫師診斷證明僅為參考依據，被告仍應依職
    權審查被保險人之殘廢程度，並認定事實後以為核定。行政
    院衛生署89年3月17日衛署醫字第89013119號函釋略以：「
    診斷書之內容，係由醫師依病人病情或依該病人之病歷據實
    填載，而非依病人要求內容出具，至於該診斷書所載之病情
    ，是否符合殘障給付標準，係由該殘障給付主管機關逕依權
    責認定。」核與上開規定意旨無違，被告辦理相關案件，自
    得據之適用。又心臟是否遺存障害，依醫理需經心臟超音波
    檢查，本件既經被告送請專業醫師依原告治療終止所攝之心
    臟超音波、殘廢診斷書予以審核，並經2位專科醫師審查咸
    認原告心臟遺存之障害符合殘廢給付標準表第52項第12等級
    ，其未另行指定醫院複檢，審核程序並無違法。至原告雖另
    援引鄭女士案主張應比照該案核給殘廢給付標準表第47項第
    7等級云云；惟按殘廢給付案件，不同之被保險人縱罹患相
    同疾病，然因發病情形及個人身體狀況不同，其癒後情形亦
    有差別，故個案均須由被告作實質審查，自不得比附援引執
    為本件應為相同論處之依據，併此敘明。
七、綜上所述，原處分以原告所患殘廢程度符合勞工保險殘廢給
    付標準表第52項第12等級，認事用法，並無違誤，爭議審定
    及訴願決定，遞予維持，亦無不合。原告訴請撤銷訴願決定
    及原處分關於再給付勞工保險殘廢給付標準表第47項第7等
    級與第52項第12等級差額部分，請求被告作成再給付該差額
    之行政處分，為無理由，應予駁回；至於原告訴請撤銷超過
    該差額部分之訴願決定及原處分，請求被告作成超過該差額
    部分之行政處分，欠缺權利保護必要，併予駁回。
據上論結，本件原告之訴為無理由，依行政訴訟法第218條、第
98條第3項前段，民事訴訟法第385條第1項前段，判決如主文。
中　　華　　民　　國　　94　　年　 　5　　月　 11  　 日
                            第三庭審判長法  官　王立杰
                                        法  官  王碧芳
                                        法  官  胡方新
上為正本係照原本作成。
如不服本判決，應於送達後20日內，向本院提出上訴狀並表明上
訴理由，如於本判決宣示後送達前提起上訴者，應於判決送達後
20日內補提上訴理由書（須按他造人數附繕本）。
中　　華　　民　　國　　94　　年　 　5　　月　 11  　 日
                                        書記官  陳幸潔
